【裁判字號】    99,訴,2295
【裁判日期】    990831
【裁判案由】    毒品危害防制條例
【裁判全文】
臺灣臺中地方法院刑事判決              99年度訴字第2295號
公  訴  人  臺灣臺中地方法院檢察署檢察官
被      告  甲○○
上列被告因違反毒品危害防制條例案件，經檢察官提起公訴（99
年度毒偵字第2419號、99年度毒偵字第2513號），被告於本院準
備程序中就被訴事實為有罪之陳述，經本院合議庭裁定由受命法
官獨任依簡式審判程序審理，判決如下：
    主    文
甲○○施用第一級毒品，累犯，處有期徒刑捌月；又施用第二級
毒品，累犯，處有期徒刑伍月；又施用第一級毒品，累犯，處有
期徒刑玖月；又施用第二級毒品，累犯，處有期徒刑陸月。應執
行有期徒刑貳年。
    犯罪事實
一、甲○○於民國96年間施用毒品案件，經本院裁定送觀察、勒
    戒後，因認有繼續施用毒品之傾向，經本院裁定令入戒治處
    所施以強制戒治，於98年2 月16日因無繼續戒治必要而執行
    完畢釋放，並由臺灣臺中地方法院檢察署檢察官以98年度戒
    毒偵字第96號為不起訴處分確定；又於97年間因詐欺案件，
    經本院以97年度簡字第389 號判處有期徒刑3 月確定，於98
    年5 月15日執行完畢。詎未戒絕毒癮，於上開強制戒治執行
    完畢釋放後5 年內，竟各別基於施用第一級毒品海洛因、第
    二級毒品甲基安非他命之犯意，分別為下列行為：
  (一)於99年4 月21日中午1 、2 時許，在臺中縣龍井鄉某處，先
    以將第一級毒品海洛因置入針筒加水稀釋，再注射靜脈之方
    式，施用第一級毒品海洛因1 次；再以將第二級毒品甲基安
    非他命放置在玻璃球內，點火燒烤後吸食蒸發煙霧之方式，
    施用第二級毒品甲基安非他命1 次。嗣於99年4 月21日晚間
    11時10分許，在臺中市○○區○○路三段40號前，因行跡可
    疑為警盤查，並徵得其同意採集其尿液送驗，檢驗結果呈嗎
    啡及甲基安非他命陽性反應，而查悉上情。
  (二)於99年5 月3 日上午11時許，在臺中市○○○路路三段某不
    詳工地內，先以將第一級毒品海洛因置入針筒加水稀釋，再
    注射靜脈之方式，施用第一級毒品海洛因1 次後；再以將第
    二級毒品甲基安非他命放置在玻璃球內，點火燒烤後吸食蒸
    發煙霧之方式，施用第二級毒品甲基安非他命1 次。嗣於99
    年5 月7 日晚間9 時30分許，在臺中縣沙鹿鎮○○○路與南
    陽路口，因行跡可疑為警盤查，並徵得其同意採集其尿液送
    驗，檢驗結果呈嗎啡及甲基安非他命陽性反應，而查悉上情
    。
二、案經臺中縣警察局清水分局及臺中市警察局第六分局報請臺
    灣臺中地方法院檢察署檢察官偵查起訴。
    理    由
一、按除被告所犯為死刑、無期徒刑、最輕本刑為3 年以上有期
    徒刑之罪或高等法院管轄第一審案件者外，於法院行準備程
    序進行中，被告先就被訴事實為有罪之陳述時，審判長得告
    知被告簡式審判程序之旨，並聽取當事人、代理人、辯護人
    及輔佐人之意見後，裁定進行簡式審判程序；且受命法官行
    準備程序，與法院或審判長有同一之權限；又簡式審判程序
    之證據調查，不受刑事訴訟法第159 條第1 項、第161 條之
    2 、第161 條之3 、第163 條之1 及第164 條至第170 條規
    定之限制，刑事訴訟法第273 條之1 第1 項、第279 條第2
    項前段、第273 條之2 分別定有明文。被告甲○○所為係犯
    死刑、無期徒刑、最輕本刑為3 年以上有期徒刑以外之罪，
    其於準備程序中就被訴事實為有罪之陳述，經受命法官告知
    簡式審判程序之旨，並聽取公訴人、被告之意見後，本院合
    議庭認為適宜由受命法官獨任進行簡式審判程序，依刑事訴
    訟法第273 條之1 第1 項規定，裁定由受命法官獨任進行審
    判程序，合先敘明。
二、上揭犯罪事實，業據被告甲○○於本院審理時坦承不諱，且
    被告前揭採尿送驗結果，確均呈嗎啡及甲基安非他命陽性反
    應，此有中山醫學大學附設醫院檢驗科藥物檢驗中心尿液檢
    驗報告、臺中市警察局第六分局採集尿液鑑定同意書、委託
    驗尿液代號與真實姓名對照表、詮昕科技股份有限公司濫用
    藥物尿液檢驗報告、臺中縣警察局清水分局明秀派出所毒品
    案件代號與真實姓名對照表、勘察採證同意書各1 份及員警
    職務報告書2 份附卷可稽，堪認被告之自白，應與事實相符
    ，堪予採信。本案事證明確，被告上開施用第一級毒品海洛
    因及第二級毒品甲基安非他命之犯行，洵堪認定。
三、按施用第一級毒品為犯罪行為，毒品危害防制條例第10條定
    有處罰明文。故施用第一級毒品者，依前揭規定本應科以刑
    罰。惟基於刑事政策，對合於一定條件之施用者，則依同條
    例第20條、第23條之規定，施以觀察、勒戒及強制戒治之保
    安處分。現行毒品危害防制條例於92年7 月9 日修正公布，
    自93年1 月9 日施行，其中第20條、第23條將施用毒品之刑
    事處遇程式，區分為「初犯」及「5 年內再犯」、「5 年後
    再犯」。依其立法理由之說明：「初犯」，經觀察、勒戒或
    強制戒治後，應為不起訴處分或不付審理之裁定；經觀察、
    勒戒或強制戒治執行完畢釋放後，「5 年內再犯」者，因其
    再犯率甚高，原實施之觀察、勒戒及強制戒治既已無法收其
    實效，爰依法追訴或裁定交付審理。至於經觀察、勒戒或強
    制戒治執行完畢釋放後，「5 年後再犯」者，前所實施之觀
    察、勒戒或強制戒治已足以遮斷其施用毒品之毒癮，為期自
    新及協助其斷除毒癮，仍適用「初犯」規定，先經觀察、勒
    戒或強制戒治之程式。從而依修正後之規定，僅限於「初犯
    」及「5 年後再犯」二種情形，始應先經觀察、勒戒或強制
    戒治程式。倘被告於5 年內已再犯，經依法追訴處罰，縱其
    第3 次（或第3 次以上）再度施用毒品之時間，在初犯經觀
    察、勒戒或強制戒治執行完畢釋放5 年以後，已不合於「5
    年後再犯」之規定，且因已於「5 年內再犯」，顯見其再犯
    率甚高，原實施觀察、勒戒或強制戒治，已無法收其實效，
    即應依該條例第10條處罰（最高法院95年度第7 次刑事庭會
    議決議參照）。查被告前於96年間施用毒品案件，經本院裁
    定送觀察、勒戒後，因認有繼續施用毒品之傾向，經本院裁
    定令入戒治處所施以強制戒治，於98年2 月16日因無繼續戒
    治必要而執行完畢釋放，並由臺灣臺中地方法院檢察署檢察
    官以98年度戒毒偵字第96號為不起訴處分確定等情，有臺灣
    臺中地方法院檢察署刑案資料查註紀錄表、全國施用毒品案
    件紀錄表及臺灣高等法院被告前案紀錄表在卷可參。是被告
    既於強制戒治執行完畢釋放後5 年內，再犯本件施用毒品罪
    ，揆諸首開說明，自應予依法論科。
四、查海洛因、甲基安非他命分係毒品危害防制條例第2 條第2
    項第1 、2 款所規定之第一、二級毒品。核被告甲○○所為
    ，係犯同條例第10條第1 項之施用第一級毒品罪及同條第2
    項之施用第二級毒品罪。其持有毒品之行為，意在供己施用
    ，故其施用前後持有之低度行為，應為施用之高度行為所吸
    收，均不另論罪。被告所犯上開2 次施用第一級毒品罪及2
    次施用第二級毒品罪之行為間，犯意各別，行為互殊，應予
    分論併罰。又被告前於97年間因詐欺案件，經本院以97 年
    度簡字第389 號判處有期徒刑3 月確定，於98年5 月15 日
    執行完畢，有臺灣臺中地方法院檢察署刑案資料查註紀錄表
    及臺灣高等法院被告前案紀錄表在卷可考，其受徒刑執行完
    畢5 年內故意再犯本件有期徒刑以上之4 罪，均屬累犯，應
    各依刑法第47條第1 項規定，加重其刑。又刑法第62條業已
    將自首之規定修正為得減輕其刑，其修法理由為：「自首之
    動機不一而足，有出於內心悔悟者，有由於情勢所迫者，亦
    有基於預期邀獲必減之寬典者。對於自首者，依現行規定一
    律必減其刑，不僅難於獲致公平，且有使犯人恃以犯罪之虞
    。在過失犯罪，行為人為獲減刑判決，急往自首，而坐令損
    害擴展之情形，亦偶有所見。是必減主義，在實務上難以因
    應各種不同動機之自首案例。惟得減主義，既可委由裁判者
    視具體情況決定減輕其刑與否，運用上較富彈性，真誠悔悟
    者可得減刑自新之機，而狡黠陰暴之徒亦無所遁飾，可符公
    平之旨，宜予採用。」，本案被告分別於99年4 月21日晚間
    11時10分許及同年5 月7 日晚間9 時30分許，在臺中市○○
    區○○路三段40號前、臺中縣沙鹿鎮○○○路與南陽路口，
    因行跡可疑為警盤查，均經警發現其有毒品前科，而詢問其
    有無施用毒品時，被告始坦承施用毒品等情，有員警職務報
    告2 份在卷可憑，則被告縱可認係自首，亦係迫於當時之情
    勢，始坦白犯行，非具主動戒除毒癮之真誠悔悟，依前揭修
    法理由，爰不適用自首規定減輕其刑，附此敘明。爰審酌被
    告曾因施用毒品犯行，經施以觀察、勒戒及強制戒治執行完
    畢，竟猶不知戒絕，復仍施用毒品，無視於毒品對於自身健
    康之戕害及國家對於杜絕毒品犯罪之禁令，惡性非輕，惟念
    其犯後始終坦認犯行，態度尚佳，及所犯為自戕行為等一切
    情狀，分別量處如主文所示之刑，並定其應執行刑，以示懲
    儆。
據上論斷，應依刑事訴訟法第273 條之1 第1 項、第299 條第1
項前段，毒品危害防制條例第10條第1 項、第2 項，刑法第11條
前段、第47條第1 項、第51條第5 款，判決如主文。
本案經檢察官何建寬到庭執行職務。
中    華    民    國    99    年    8    月    31     日
                  刑事第十七庭  法  官  劉惠娟
以上正本證明與原本無異。
如不服本判決應於收受判決後10日內向本院提出上訴書狀，並應
敘述具體理由。其未敘述上訴理由者，應於上訴期間屆滿後20日
內向本院補提理由書（均須按他造當事人之人數附繕本）「切勿
逕送上級法院」。
                                書記官  童淑芬
中    華    民    國    99    年    8    月    31     日
附錄論罪科刑法條：
毒品危害防制條例第十條
施用第一級毒品者，處六月以上五年以下有期徒刑。
施用第二級毒品者，處三年以下有期徒刑。

司法院資訊處製作；財團法人民間司法改革基金會備份。
